【裁判字號】    99,訴,515
【裁判日期】    990506
【裁判案由】    遷讓房屋
【裁判全文】
臺灣板橋地方法院民事判決               99年度訴字第515號
原      告  乙○○
訴訟代理人  廖穎愷律師
複代理人    曾朝誠律師
被      告  甲○○
訴訟代理人  林福地律師
上列當事人間請求遷讓房屋事件，經本院於民國99年4月22日言
詞辯論終結，判決如下：
    主  文
被告應自門牌號碼台北縣中和市○○街120之4號5樓房屋遷出並
將上開房屋返還原告。
被告應給付原告新台幣貳萬壹仟元及自民國98年10月14日起至清
償日止，按年息百分之五計算之利息。
被告應自民國98年8月1日起至交還上開房屋之日止，按日給付原
告新台幣五百元。
訴訟費用由被告負擔。
本判決第一項於原告以新台幣貳拾萬元供擔保後，得為假執行。
本判決第二項於原告以新臺幣柒仟元供擔保後，得為假執行。
本判決第三項於各該給付期屆至時，原告依各期給付提供新臺幣
壹佰陸拾柒元供擔保後，得為假執行。
    事實及理由
一、本件被告經合法通知，未於言詞辯論期日到場，核無民事訴
    訟法第386條所列各款情形，爰依原告之聲請，由其一造辯
    論而為判決。
二、原告主張：兩造於民國98年6月12日就原告所有坐落台北縣
    中和市○○段1012號地號所有權應有部分五分之一及地上建
    物台北縣中和市○○街120之4號5樓，簽訂不動產買賣契約
    書。雙方約定買賣總價新台幣（下同）520萬元，分四期給
    付，即簽約50萬元、用印80萬元、完稅50萬元及尾款340 萬
    元，待付清尾款於98年7月31日交屋。原告依約將辦理移轉
    登記所需之書面蓋妥印鑑章，交付地政士事務所辦理產權移
    轉登記手續，被告亦陸續交付前三期共180萬元款項予原告
    。至98年6月20日，被告表示至交屋前先行暫住系爭房屋，
    並願按日補貼原告500元，原告見被告已交付180萬元款項，
    遂表示同意，此有借屋同意書可資為憑。詎料，被告於入住
    系爭房屋後，即不配合辦理過戶，亦遲付尾款，經原告多次
    以口頭及電話催告，均未獲回應，原告遂於98年7月27日以
    永和中正路郵局第728號存證信函催告被告，請被告於約定
    交屋日前（98年7月31日）給付尾款340萬元，並配合代書辦
    理過戶。詎被告於收受上開信函後，仍置之不理，甚者，連
    被告自98年6月20日進住系爭房屋應按日給付500元之補貼金
    亦未給付，至超過暫住期限98年7月31日，仍強住系爭房屋
    不願搬離，原告無奈，遂於98年8月3日以永和中正路郵局第
    755號存證信函催告被告，依照不動產買賣契約書第七條約
    定，於被告收受存證信函之日，解除雙方所簽訂之不動產買
    賣契約，且沒收被告已支付之全部價款180萬元，另外，因
    借屋期限業已屆至，原告亦請求被告即刻搬離，不得再為佔
    用。被告收受前開存證信函後，即於98年8月12日以台北南
    海郵局第989號存證信函回覆稱，依照不動產買賣契約書第
    七條第一、二項規定，被告因無力支付買賣尾款，已經構成
    違約，除應支付違約金外，所有已支付之價金180萬元將遭
    原告沒收等語，顯然被告已自認違約。然被告卻同時表示其
    精神狀態糢糊不佳，並無資力買受系爭房屋，意思表示顯有
    錯誤，主張撤銷買賣契約之意思表示，並要求原告返還180
    萬元價金後，始願搬離系爭房屋云云。惟查，被告訂約時精
    神狀態正常，再依其存証信函內容，其前屋尚且委託他人出
    售，並將出售所得款項用以支付本件買賣價金，焉係無資力
    無法買受系爭房屋。因此，被告意思表示並無錯誤之情形，
    當無權撤銷買賣契約，亦無權要求原告返還180萬元價金。
    按「所有人對於無權占有或侵奪其所有物者，得請求返還之
    。對於妨害其所有權者，得請求除去之。有妨害其所有權之
    虞者，得請求防止之」，民法第767條第1項定有明文。經查
    ，被告因尾款遲未給付，且不願配合代書辦理過戶，經原告
    催告後仍拒不履行，業經原告以存證信函解除契約，雙方契
    約既已解除，被告當屬無權占有，原告自得請求被告返還系
    爭房屋，爰為如主文第一項所示之聲明。次查，被告借住期
    間自98年6月20日起至98年7月31日止，共42天，以每日500
    元之補貼金計算，被告應給付原告21000元，及自起訴狀繕
    本送達翌日起至清償日止，按年息百分之五計算之利息。次
    按「無法律上之原因而受利益，致他人受損害者，應返還其
    利益。雖有法律上之原因，而其後已不存在者，亦同」，民
    法第179條亦有規定。經查，雙方買賣契約既已解除，借屋
    期限並已屆至，被告即無使用系爭房屋之正當權源，其繼續
    占用即屬不當得利，則被告應自98年8月1日起至交還上開房
    屋之日止，按日給付原告以500元計算之損害金，爰為如主
    文第三項所示之聲明。上開請求，原告願供擔保，請准宣告
    假執行。
三、被告未於言詞辯論期日到場，亦未於言詞辯論終結前提出準
    備書狀作何聲明或陳述。
四、原告主張：兩造於98年6月12日就原告所有坐落台北縣中和
    市○○段1012號地號所有權應有部分五分之一及地上建物台
    北縣中和市○○街120之4號5樓，簽訂不動產買賣契約書。
    雙方約定買賣總價520萬元，分四期給付，即簽約50萬元、
    用印80萬元、完稅50萬元及尾款340萬元，尾款付清後於98
    年7月31日交屋，被告至98年6月20日已付前三期款共180 萬
    元，被告立具借屋同意書，自98年6月20日起至98年7月31日
    止向原告借住系爭房屋，借住期間每日補貼500元等情，業
    據原告提出不動產買賣契約書、借屋同意書、永和中正路郵
    局第728、755號存證信函、台北南海郵局第989號存證信函
    為證，被告對於原告此部分之主張，已於相當時期受合法之
    通知，而於言詞辯論期日不到場，亦未提出準備書狀爭執者
    ，視同自認，堪信原告主張為真實。
五、依據兩造所訂之不動產買賣契約書第7條約定「一、買賣雙
    方其中一方如未按本契約條款約定履行，經他方催告通知後
    仍不履行時，他方得逕行解除本契約。二、本契約一經簽訂
    ，買賣雙方均不得有反悔或不履行情事，否則以違約論。三
    、買方若有遲延給付之情形，應賠償賣方每日按買賣總價千
    分之零點三違約金。如買方毀約不買或有其他違約情事時，
    賣方於解除本契約後得沒收買方已給付之全部款項...」，
    有契約書可稽。本件被告僅付180萬元，尚欠340萬元未付，
    業據原告於98年7月27日以永和中正路郵局第728號存證信函
    催告被告於98年7月31日前，配合代書辦理過戶及付清尾款
    340萬元，然被告並未於98年7月31日付款，原告復於98年8
    月3日以永和中正路郵局第755號存證信函解除本件買賣契約
    ，上開催告函及解除函均已送達被告，此由被告所寄台北南
    海郵局第989號存證信函第8頁第五段「另按，台端前發函催
    告本人支付剩餘價款，並為解約之通知，且要求本人搬離上
    開房屋」之內容可證，被告並於所寄存證信函自承「本人根
    本無法支付尾款予台端，依上開約定，本人已經違約，除應
    支付違約金外，所有已支付之價金180萬元將更被台端沒收
    」等語，是被告無能力支付尾款，已構成違約，原告依據契
    約第7條約定，有權解除本件買賣契約，並得沒收被告已給
    付之價金180萬元。被告雖於其所寄存證信函表示「訂約時
    精神狀態糢糊不佳，並無資力買受系爭房屋，意思表示顯有
    錯誤，主張撤銷買賣契約之意思表示，並要求原告返還180
    萬元價金後，始願搬離系爭房屋云云」，惟按，意思表示錯
    誤乃指內心之效果意思與外部的表示行為不一致而言，就本
    件買賣契約，被告內心意思與外部行為均係要購買系爭房屋
    ，並無不一致之情形，被告主張意思表示錯誤，要撤銷買賣
    契約，自不可採。雙方買賣契約既已解除，借屋期限並已於
    98年7月31日屆至，被告自屬無權占用系爭房屋，原告本於
    所有人之地位，請求被告返還系爭房屋，為有理由，應予准
    許。次查，被告向原告借用系爭房屋，借用期間自98年6 月
    20日起至98年7月31日止，並願按日補貼原告500元等情，此
    有借屋同意書可憑，被告已於98年6月20日借用，至98年7月
    31日止，共42天，以每日500元之補貼金計算，被告應給付
    原告21000元，是原告請求被告給付21000元及自起訴狀繕本
    送達翌日即98年10月14日起至清償日止，按年息百分之五計
    算之利息，為有理由，應予准許。末按無法律上之原因而受
    利益，致他人受損害者，應返還其利益，民法第179條定有
    明文。本件被告無正當權源，占用原告所有系爭房屋，其消
    極地減免應支付使用房屋之代價而受有利益，致原告受有相
    當於租金之損害，自已構成不當得利。又被告自占用迄今仍
    無搬遷之意，顯有繼續占用之虞，為此原告依民事訴訟法第
    246條之規定，提起將來給付之訴，請求被告按日給付500元
    至搬遷之日止之不當得利，自屬有據，亦應准許。
六、原告陳明願供擔保以代釋明聲請宣告假執行，核無不合，爰
    酌定相當擔保金額，准予宣告假執行。
七、結論：原告之訴為有理由，依民事訴訟法第385條第1項前段
    、第78條、第390條第2項，判決如主文。
中    華    民    國    99    年    5    月     6     日
                  民事第三庭法  官  陳映如
以上正本係照原本作成
如對本判決上訴，須於判決送達後20日內向本院提出上訴狀
中    華    民    國    99    年    5     月     6    日
                            書記官  李錦輝

司法院資訊處製作；財團法人民間司法改革基金會備份。
